【裁判字號】    97,易,2133
【裁判日期】    971021
【裁判案由】    恐嚇危害安全
【裁判全文】
臺灣臺中地方法院刑事判決              97年度易字第2133號
公  訴  人  臺灣臺中地方法院檢察署檢察官
被      告  甲○○
上列被告因恐嚇危害安全等案件，經檢察官提起公訴（96年度偵
字第14652號），本院判決如下：
    主    文
甲○○無罪。
    理    由
一、公訴意旨略以：被告甲○○於民國 96年5月22日上午，在臺
    中縣大甲鎮○○路高鐵橋下，見告訴人丙○○、庚○○、壬○○、丁○○、乙○○等人在該處聊天，因被告與告訴人丙○○有夙怨，竟基於公然侮辱的犯意，出言辱罵告訴人丙○○等人「幹你娘」。被告復於同年 5月27日上午11時許，在
    臺中縣大甲鎮○○路附近，遇到告訴人丙○○、乙○○，又
    基於公然侮辱的犯意，出言辱罵告訴人丙○○等人「幹你娘
    」，並基於恐嚇危害安全之犯意，恫嚇稱：「要拿折子（台
    語槍枝之意）做掉你們」，使告訴人丙○○、乙○○心生畏
    懼，致生危害於安全，因認被告涉犯刑法第309條第1項之公
    然侮辱罪嫌及同法第305條之恐嚇危害安全罪嫌。
二、公訴意旨認被告甲○○涉犯刑法第309條第1項之公然侮辱罪
    嫌及同法第 305條之恐嚇危害安全罪嫌，係以告訴人丙○○
    、庚○○、壬○○、丁○○、乙○○之指訴為其論據。訊據
    被告堅詞否認有為上揭犯行，辯稱：伊於96年5月22日上午6
    時許，即應友人辛○○之邀，前往苗栗縣苑裡鎮南勢里，幫
    辛○○噴除草劑，迄至同日晚上6時許才回家；96年5月27日
    也就農曆 4月11日，是伊母親吳潘玉蘭的生日，伊當日前往
    苗栗縣後龍鎮弟弟住處，為母親祝壽，並不在臺中縣大甲鎮
    內。告訴人丙○○會故意陷害伊，是因為案外人吳同發所有
    休耕農地被告訴人丙○○私自偷種作物，吳同發遷居在外，
    知悉告訴人丙○○占用土地，卻又未能遇到告訴人丙○○。
    某日伊與吳同發相遇，因伊與告訴人丙○○乃近鄰，吳同發
    遂要求伊轉達告訴人丙○○停止此不法行為，伊因善意轉告
    ，卻因而得罪告訴人丙○○。因告訴人丙○○略懂法律，從
    此便進行一連串之司法誣陷等語。
三、按犯罪事實應依證據認定之，無證據不得認定犯罪事實；不
    能證明被告犯罪者，應諭知無罪之判決，刑事訴訟法第 154
    條第 2項、第301條第1項分別定有明文。又事實之認定，應
    憑證據，如未能發現相當證據，或證據不足以證明，自不能
    以推測或擬制之方法，以為裁判基礎（最高法院40年度臺上
    字第86號判例參照）。而認定犯罪事實所憑之證據，雖不以
    直接證據為限，間接證據亦包括在內，然而無論直接證據或
    間接證據，其為訴訟上之證明，須於通常一般之人均不致有
    所懷疑，而得確信其為真實之程度者，始得據為有罪之認定
    ，倘其證明尚未達到此一程度，而有合理之懷疑存在，而無
    從使事實審法院得有罪之確信時，即應由法院為諭知被告無
    罪之判決（最高法院76年度臺上字第4986號判例參照）。又
    刑事訴訟法第161條第1項規定：檢察官就被告犯罪事實，應
    負舉證責任，並指出證明之方法。因此，檢察官對於起訴之
    犯罪事實，應負提出證據及說服之實質舉證責任。倘其所提
    出之證據，不足為被告有罪之積極證明，或其指出證明之方
    法，無從說服法院以形成被告有罪之心證，基於無罪推定之
    原則，自應為被告無罪判決之諭知（最高法院92年度臺上字
    第 128號判例參照）。而認定犯罪事實應依證據，為刑事訴
    訟法所明定，故被告否認犯罪事實所持之辯解，縱屬不能成
    立，仍非有積極證據足以證明其犯罪行為，不能遽為有罪之
    認定（最高法院30年度上字第1831號判例參照）。經查：檢
    察官就被告甲○○涉犯刑法第309條第1項之公然侮辱罪嫌及
    同法第 305條之恐嚇危害安全罪嫌，所臚列之證據及指出證
    明之方法，不足為被告有罪之積極證明，且無從說服本院以
    形成被告有罪之心證，而有合理之懷疑存在，茲說明如下：
（一）證據能力部分：
      (一)按被告以外之人於審判外之陳述，雖不符刑事訴訟法第
        159條之1至之4等4條之規定，而經當事人於審判程序同
        意作為證據，法院審酌該言詞陳述或書面陳述作成時之
        情況，認為適當者，亦得為證據；當事人、代理人或辯
        護人於法院調查證據時，知有刑事訴訟法第159條第1項
        不得為證據之情形，而未於言詞辯論終結前聲明異議者
        ，視為有前項之同意，同法第159條之5定有明文。本案
        所引用告訴人丙○○、庚○○、壬○○、丁○○、乙○○於審判外之書面供述證據（告訴狀），其性質雖屬證
        人於審判外的陳述，而為傳聞證據，且查無符合刑事訴
        訟法第159條之1至之4等前4條之情形，然當事人於法院
        調查證據時，知有刑事訴訟法第159條第1項不得為證據
        之情形，而未於言詞辯論終結前聲明異議者，視為同意
        作為證據，本院審酌上開告訴狀均係渠等親自作成，並
        無證據證明有人情施壓或干擾，亦無不當取供之情形，
        認為以之作為本案之證據亦屬適當，而有證據能力，至
        於證明力若何，則詳如後述。
      (二)按證人、鑑定人依法應具結而未具結者，其證言或鑑定
        意見，不得作為證據，刑事訴訟法第158條之3定有明文
        。因證人、鑑定人未依法具結，無法擔保其證言係據實
        陳述或鑑定意見為公正誠實，若違反而未具結者，其證
        言或鑑定意見，不應使其具有證據能力。又告訴人、被
        害人或其代理人之指訴係以使被告受刑事訴追為目的，
        乃當事人以外之第三人，故如就與待證事實有重要關係
        之事實陳述時，即應依證人之調查程序予以訊問，使其
        知悉其有據實陳述之義務，以擔保其證言之真實性，其
        供述始具證據能力，故如未踐行人證之法定調查程序，
        應不得作為證據（最高法院97年度臺上字第4791號、第
        4732號判決參照）。本件檢察官於偵查中訊問告訴人丙○○、庚○○、壬○○、乙○○，渠等就與待證事實有
        重要關係之事實陳述，未依證人之調查程序予以訊問，
        亦未令渠等於陳述前後具結，且查無依法不得令其具結
        之情形，是上開告訴人等於檢察官偵查時之陳述，即無
        證據能力。
二、無罪認定部分：
    (一)被告甲○○被訴對告訴人丙○○、庚○○、壬○○、丁○○公然侮辱部分（起訴書誤為贅載乙○○）：
      1.依告訴人丙○○、庚○○、壬○○、丁○○、乙○○共
        同提出之告訴狀所載內容可知， 96年5月22日上午10時
        許，聚集在臺中縣大甲鎮○○路高鐵橋下納涼休息的人
        ，有丙○○、庚○○、壬○○及丁○○，乙○○則不與
        焉，核與證人丙○○、庚○○、壬○○、乙○○於本院
        審理時證述情節相符，是此部分檢察官起訴書有關被害
        人部分之記載，確係誤為贅載乙○○，核先說明。
      2.告訴人丙○○、庚○○、壬○○、丁○○於告訴狀指訴
        被告於 96年5月22日上午10時許，騎乘機車經過臺中縣
        大甲鎮○○路高鐵橋上，見渠等聚集談話，不問是非即
        開口辱罵「姦你娘」髒話，並揚言要對渠等不利，恐嚇
        下次遇到提起其是非，就「舉起鴨垃（手槍）做掉你們
        ．．．」，又說「我不怕你們告訴。」等情。惟告訴人
        壬○○、庚○○（訊問筆錄誤載為甲○○）於檢察官偵
        查時卻陳稱：「（有無說要拿「折子」做掉你們？）沒
        有。」等語（此部分壬○○、庚○○之陳述，雖無證據
        能力，但得作為彈劾證據），就渠等告訴之被告犯罪情
        節，前後指訴已有不一。
      3.告訴人丙○○於本院審理時以證人身分證稱：「（甲○○當天騎車經過的時候，有無跟你們說什麼話？）沒有
        ，他都沒有說什麼，一看到我們之後，就說看我們不順
        眼『幹我娘．．．雞』，罵完這些之後就離開。」等語
        ；告訴人庚○○於本院審理時以證人身分證稱：「我們
        幾個人在那裡聊天，被告說看我們不順眼，罵我們『幹
        你娘的雞』，要走的時候，還說要我們小心一點，他要
        拿『折子』。」等語；告訴人壬○○於本院審理時以證
        人身分證稱：「（被告經過你們聊天的地方，有無跟你
        們說什麼？）他罵三字經「幹你娘」，要走的時候還說
        要我們小心一點。」等語，就被告當時是罵「幹我娘．
        ．．雞」、「幹你娘的雞」或「幹你娘」，三人證述內
        容已有不同，就被告當時除公然侮辱外，是否另有恐嚇
        言語，有無說要拿「折子」，三人證述內容更係歧異。
        尤其證人庚○○於本院審理時證稱被告說要拿「折子」
        等語，更與其自己在檢察官偵查時陳稱被告並沒有說要
        拿「折子」做掉他們等語，自相矛盾。
      4.告訴人丁○○於本院審理時以證人身分證稱：伊於96年
        5月22日上午 10時許，經過臺中縣大甲鎮○○路高鐵橋
        下時，都沒有看到什麼人，也沒有停下來聊天，也沒有
        看到被告經過，伊有具名之刑事告訴狀內所載之內容並
        非事實等語，不僅與其他三位告訴人於本院審理時以證
        人身分證述內容迥異，更與其自行具名之刑事告訴狀內
        容背道而馳。雖丁○○證稱：伊不認識字，是丙○○到
        伊的住處，要向伊拿身分證牛，因丙○○一再拜託，伊
        就將身分證件交給丙○○，之後丙○○要伊將名字寫一
        寫，伊當初因為不懂，以為簽一簽就沒有事情，所以就
        簽具該份刑事告訴狀等語，顯與常情不符，且經本院質
        問既與丙○○沒有什麼關係，何以在不識字且不解內容
        的情況下，會應丙○○的要求，即在該份告訴狀上簽名
        時，丁○○始終無法正面回答本院的質疑，而難認定丁○○係在不知情的情況下對被告提出告訴，然丁○○既
        於本院審理時明白證述被告並未於上開案發時間，出現
        在案發地點，也未以三字經辱罵伊等情，顯然其證述存
        有極大的瑕疵，自難以其刑事告訴狀之書面陳述，為被
        告不利之認定。
      5.再者，證人丙○○於本院審理時證稱：被告當時是騎乘
        藍色沒有離合器的機車等語；證人庚○○於本院審理時
        證稱：被告當時騎的是50CC，用手控制離合器的淺藍色
        機車等語；證人壬○○於本院審理時證稱：被告當時是
        騎小型沒有離合器的機車，顏色已經忘記等語，就渠等
        於案發當時親眼所見被告騎乘機車的款式、顏色等，彼
        此陳述，亦有不同，亦足以懷疑渠等證詞之真實性。參
        酌渠等就被告公然侮辱之內容及有無恐嚇危害安全犯行
        之陳述，亦前後歧異且彼此不同，更與同為告訴人之丁○○證述內容南轅北轍，實難以渠等存有歧異及瑕疵之
        證詞，為被告有罪之認定。
      6.雖被告聲請傳喚之證人辛○○於本院審理時證稱：伊於
        96年農曆4月6日（即 96年5月22日）有請被告幫忙噴除
        草劑，伊在被告做好後第 3天就發工錢1600元給被告，
        被告是在當日上午將近7時的時候到，伊先準備 3000CC
        的年年春除草劑 1瓶，以背桶作為噴灑器具交給他，中
        午伊有請鄰居拿自助餐買的便當給被告吃，飲料則是被
        告早上到伊住處時，伊準備 1瓶塑膠瓶裝的開水給被告
        帶去田裡，中午請鄰居送便當的時候，順便又帶 1瓶開
        水給被告等語，與被告於本院審理時陳稱：伊是在96年
        5月22日早上5時許，接獲辛○○的電話，告知其因腳部
        踩到鐵線受傷不能走動，要伊過去幫忙，故伊於當日早
        上 6時30分許自家中出發，到辛○○家中看他，並在辛○○家中拿2瓶噴灑的農藥，從當日不到7時開始噴灑，
        到當日傍晚 6時許才噴灑完成，中午12時許用餐期間，
        辛○○買長方形塑膠盒裝的便當，騎乘機車拿過來給伊
        吃，冷飲是伊早上自己帶過去的，此次辛○○給伊農作
        的工錢是1600元，在沒有超過 2個月的時間就給付上開
        工錢等情，顯然並不相符。且證人辛○○對其何以對自
        己因腳踩到鐵線受傷住院的時間，無法清晰記憶，卻對
        被告為其噴灑農藥的時間清楚記憶，始終無法說明，足
        使人懷疑被告辯解之詞及證人辛○○有關被告不在案發
        現場之證詞的真實性。然縱認被告上開辯解並不成立，
        仍應由檢察官舉出積極證據證明被告確有上開犯罪行為
        ，而檢察官以告訴人丙○○、庚○○、壬○○、丁○○
        之指訴，欲證明被告上開犯罪行為，既存有重大瑕疵而
        有合理懷疑，無從形成被告有罪之確信，自不得再以被
        告辯解之不成立，反向以推測或擬制之方法，作為被告
        有罪之基礎。
    (二)被告甲○○被訴對告訴人丙○○、乙○○公然侮辱及恐嚇
      危害安全部分：
      1.告訴人丙○○、乙○○於告訴狀指訴被告於 96年5月27
        日上午11時許，騎乘機車經過臺中縣大甲鎮○○路三槍
        涵，並急駛到渠等車前，不問是非，即開口辱罵「姦你
        娘」，並恐嚇說「我不怕你們告訴。」，渠等責問何因
        辱罵三字經，被告更揚眉怒目說「看不順眼」，所以罵
        「姦你娘」何妨等情。惟告訴人丙○○、乙○○於檢察
        官偵查時卻陳稱：「是 5月27日我們在那裡割草，他騎
        機車從那裡經過，罵『幹你娘』，還說看我們不順眼，
        要拿『折子』（槍）打掉我們。」等語（此部分丙○○
        、乙○○之陳述，雖無證據能力，但得作為彈劾證據）
        ，就渠等告訴之被告犯罪情節，即被告有無說要拿「折
        子」打掉他們，前後指訴已有不一。
      2.告訴人丙○○於本院審理時以證人身分證稱：「在96年
        5月27日上午 11時，在臺中縣大甲鎮○○路，他（指被
        告）騎乘機車經過，看到我與乙○○二人在割草，他就
        罵說看我們二人不順眼，幹你娘的雞，要走的時候，還
        說要我們小心一點，他要拿『折子』。」等語；惟告訴
        人乙○○於本院審理時以證人身分證稱： 96年5月27日
        上午11時，伊在臺中縣大甲鎮○○路附近路邊，丙○○
        在田裡，被告就罵說「幹你母啊雞巴」，要走的時候，
        還說要拿折子來讓我們二人好看等語，就被告當時公然
        侮辱及恐嚇危害安全之內容，彼此證述情節亦不相同，
        自難單以證人丙○○、乙○○前後歧異且彼此不同之指
        訴，為被告有罪之認定。
      3.雖證人即被告妹妹戊○○○及被告姊夫己○○於本院審
        理時均證稱：被告於 96年5月27日當日係前往苗栗縣後
        龍鎮弟弟吳榮茂住處為母親吳潘玉蘭慶生，核與被告陳
        述情節相符，惟被告於本院審理時既證稱其母親吳潘玉
        蘭並沒有晚報戶口，則依吳潘玉蘭出生日期為民國8年5
        月18日，有全戶簿冊影像資料查詢結果存卷可證，換算
        農曆為已未年4月19日，並非被告所稱之4月11日等情，
        亦有萬年曆在卷可稽，是被告所稱 96年5月27日洽為其
        母親農曆 4月11日生日，故伊在為苗栗縣後龍鎮弟弟住
        處為母親祝壽，並不在臺中縣大甲鎮內等情，並非無疑
        。然縱認被告上開辯解並不成立，仍應由檢察官舉出積
        極證據證明被告確有上開犯罪行為，而檢察官以告訴人
        丙○○、乙○○之指訴，欲證明被告上開犯罪行為，既
        存有重大瑕疵而有合理懷疑，無從形成被告有罪之確信
        ，自不得再以被告辯解之不成立，反向以推測或擬制之
        方法，作為被告有罪之基礎。
    (三)此外，本院復查無其他積極證據足資證明被告甲○○有何
      公訴意旨所指之公然侮辱及恐嚇危害安全行為，核屬不能
      證明被告犯罪，應諭知被告無罪之判決。
據上論斷，應依刑事訴訟法第301條第1項，判決如主文。
中    華    民    國    97    年    10    月    21    日
                  刑事第十三庭  法  官  陳  得  利
上正本證明與原本無異。
如不服本判決，應於收受送達後10日內向本院提出上訴書狀（應
敘述具體理由並附繕本）。
上訴書狀如未敘述理由，應於上訴期間屆滿後20日內補提理由書
於本院。
                                書記官  鐘  麗  芳
中    華    民    國    97    年    10    月    21    日


司法院資訊處製作；財團法人民間司法改革基金會備份。
